臺灣高等法院臺中分院刑事判決
111年度上訴字第1099號
上  訴  人  
即  被  告  游定紘


選任辯護人  廖偉成律師
上列上訴人即被告因違反毒品危害防制條例等案件，不服臺灣臺
中地方法院110年度訴字第2110號中華民國111年3月31日第一審
判決（起訴案號：臺灣臺中地方檢察署110年度偵字第25089號）
，提起上訴，本院判決如下：
    主  文
原判決關於如附表一編號４及如附表一編號４、５之定應執行刑部
分，均撤銷。
乙○○犯如附表一編號４所示之罪，處如附表一編號４所示之刑及沒
收。
其他上訴駁回。
撤銷改判之如附表一編號４所處之刑及上訴駁回之如附表一編號５
所處之刑，應執行有期徒刑伍月。
    犯罪事實
一、乙○○明知甲基安非他命屬毒品危害防制條例第2條第2項第2
    款所定之第二級毒品，亦經衛生福利部公告列為管制藥品
　　，屬藥事法管制之禁藥，非經許可，不得販賣、轉讓、持有
　　，亦明知4-甲基甲基卡西酮（4-Methylmethcathinone、Mep
    hedrone、4-MMC）、甲基-N,N-二甲基卡西酮（Methy1-N,N-
    Dimethylcathinone）係毒品危害防制條例第2條第2項第3款
    所規範之第三級毒品，且均經衛生福利部公告列為第三級管
    制藥品；及明知硝西泮（Nitrazepam）係毒品危害防制條例
    第2條第2項第4款所規範之第四級毒品，且經衛生福利部公
    告列為第四級管制藥品，製造或輸入須向衛生福利部申請查
    驗登記，依管制藥品管理條例規定辦理，非依藥事法相關規
    定製造之製劑，係屬藥事法第20條第1款所稱未經核准擅自
    製造之偽藥，不得轉讓。乙○○竟基於販賣第二級毒品甲基安
    非他命以營利之意圖，及基於轉讓亦屬於禁藥之甲基安非他
    命及轉讓混合第三級及第四級毒品亦屬於偽藥之毒品咖啡包
    （混合第三級毒品4-甲基甲基卡西酮、甲基-N,N-二甲基卡
    西酮及第四級毒品硝西泮）等犯意，分別為下述犯行：
  ㈠於民國110年5月19日22時4分許，在臺中市○里區○○路00號之
    之7-11超商福豐門市，以新臺幣（下同）2000元價格，販賣
    甲基安非他命1包予楊明璋。
  ㈡於110年6月1日12時16分許後某時，在嚴政忠位在臺中市○區○
    ○街000號住處前之車內，以2000元價格，販賣甲基安非他命
    1包予嚴政忠。
  ㈢於110年6月30日20時許，在嚴政忠上開住處前之車內，以100
    0元價格，販賣甲基安非他命1包予嚴政忠。
  ㈣於110年5月10日20時許，在臺中市北屯區之敦化公園內，無
    償轉讓混合第三級及第四級毒品亦屬於偽藥之毒咖啡包2包
    （混合第三級毒品4-甲基甲基卡西酮、甲基-N,N-二甲基卡
    西酮及第四級毒品硝西泮）予林其宏。
  ㈤於110年6月2日夜間某時，在臺中市某處，無償轉讓屬於禁藥
    之甲基安非他命1包予楊明璋。　　　　
二、嗣警於下列時、地查獲乙○○，扣得下列之物，始悉上情：
  ㈠於110年6月1日16時45分許起，經警搜索乙○○身體及乙○○位在
    臺中市○區○○街000○00號C19-2號房住處，扣得如附表二所示
    之物。
  ㈡於110年8月2日12時39分許起，經警搜索乙○○身體及乙○○位在
    臺中市○○區○○○街00號6樓之7之住處、其租用之車牌號碼000
    -0000號自用小客車等處，扣得如附表三所示之物。
三、案經臺中市政府警察局第一分局報告臺灣臺中地方檢察署檢
    察官偵查起訴。
    理    由
一、證據能力部分：
  ㈠被告以外之人於審判外之陳述，雖不符刑事訴訟法第159條 
    之1至第159條之4之規定，而經當事人於審判程序同意作為
    證據，法院審酌該言詞陳述或書面陳述作成時之情況，認為
    適當者，亦得為證據；當事人、代理人或辯護人於法院調查
    證據時，知有刑事訴訟法第159條第1項不得為證據之情形，
    而未於言詞辯論終結前聲明異議者，視為有前項之同意，刑
    事訴訟法第159條之5定有明文。經查，檢察官、上訴人即被
    告乙○○（下稱被告）及其選任辯護人對本院下述所引用之證
    據，均表示沒有意見，同意有證據能力（見本院卷第141  
    頁），本院審酌該等證據之取得過程並無不當，且無證明力
    明顯過低之瑕疵，復與本案待證事實間具有相當之關聯性，
    以之為本案證據尚無不當，認得為本案之證據，是依刑事訴
    訟法第159條之5之規定，均有證據能力。
　㈡關於本判決以下所引用之非供述證據，與本案待證事實均具
    有關連性，亦無證據證明係實施刑事訴訟程序之公務員因違
    背法定程序或以不法方式所取得，當有證據能力，復經本院
  　審理時，提示並告以要旨，使當事人充分表示意見，自得為
  　證據使用。　　　　　　
二、該定犯罪事實所憑之證據及理由：
  ㈠上揭犯罪事實，業據被告乙○○分別於警詢、偵查及原審、本
    院準備程序、審理中坦承不諱（見警卷第11至15頁；他5186
    卷第14頁；偵25089卷第28至29、31至32、279至282頁；原
    審卷第140、198、209頁；本院卷第141、182、207至211
　　頁），核與證人嚴政忠、楊明璋、林其宏、郭嘉原於警詢之
    證述（含指認犯罪嫌疑人紀錄表）相符（見偵25089卷第45
    至107頁），並有員警偵查報告（見他5186卷第5至9頁）、
    臺灣臺中地力法院搜索票、臺中市政府警察局第一分局搜索
    扣押筆錄、扣押物品目錄表（含收據）、自願受搜索同意書
    （見他5186卷第53至63、72至79頁；偵25089卷第109、113
    至137頁）、被告使用之手機內容翻拍照片（包含毒品交易
    對話之網路通訊記錄等，見偵25089卷第147至183頁）、查
    獲現場照片15張（見偵25089卷第185至199頁）、扣押物照
    片17張（見偵25089卷第199至215頁）、衛生福利部草屯療
    養院110年6月8日草療鑑字第1100600031號、110年6月11日
    草療鑑字第1100600032號、110年8月17日草療鑑字第110080
    0057號、110年8月23日草療鑑字第1100800058號鑑驗書4份
    、內政部警政署刑事警察局110年11月24日刑鑑字第1100093
    912號鑑定書1份（見毒偵2385卷第63至71頁；偵25089卷第3
    33至347頁；原審卷第95至96頁）等附卷佐證，足認被告之
    任意性自白，均與事實相符。
  ㈡販賣毒品者，其主觀上須有營利之意圖，且客觀上有販賣之
    行為，即足構成，至於實際上是否已經獲利，則非所問。復
    衡諸我國查緝毒品之施用或販賣一向執法甚嚴，對於販賣毒
    品者尤科以重度刑責，又販賣毒品既係違法行為，當非可公
    然為之，亦無公定價格，且容易分裝並增減份量，而每次買
    賣之價量，可能隨時依雙方關係深淺、資力、需求量及對行
    情之認知、來源是否充裕、查緝是否嚴謹、購買者被查獲時
    供述購買對象之可能風險之評估等情形，而異其標準，非可
    一概而論，是販賣之利得，誠非固定，除非經行為人詳細供
    出各次所販賣之毒品之進價及售價，且數量俱臻明確外，實
    難察得其交易實情，但販賣毒品係重罪，且毒品量微價高，
    取得不易，倘若非有利可圖，一般人當無干冒重度刑責而提
    供毒品給他人之可能，是其販入之價格必較售出之價格低廉
　　，而有從中賺取買賣差價牟利之意圖及事實，應屬合理之認
    定，縱使販賣之人從價差或量差中牟利方式雖異，其意圖營
    利之非法販賣行為仍屬同一。經查：被告與購毒者即證人嚴
    政忠、楊明璋2人均非至親，被告竟甘冒遭到查緝判處重刑
    之危險，將第二級毒品販賣並交付與證人嚴政忠、楊明璋2
    人，並收取對價，顯見如犯罪事實欄一、㈠至㈢所示之販賣第
    二級毒品犯行對被告，係屬有利可圖始願為之，堪認被告如
    犯罪事實欄一、㈠至㈢所示之販賣第二級毒品犯行，皆有從中
    獲利之意圖甚明。
  ㈢綜上所述，本案事證明確，被告上開犯行，均堪予認定，均
    應依法論科。
三、論罪部分：
　㈠甲基安非他命屬毒品危害防制條例第2條第2項第2款所定之第
    二級毒品，亦經衛生福利部公告列為管制藥品，屬藥事法第
    22條第1項第1款所稱之禁藥，非經許可，不得販賣、轉讓
　　、持有。又4-甲基甲基卡西酮（4-Methylmethcathinone、M
    ephedrone、4-MMC）、甲基-N,N-二甲基卡西酮（Methy1-N,
    N-Dimethylcathinone）係同條例第2條第2項第3款所規範之
    第三級毒品，且均經衛生福利部公告列為第三級管制藥品；
    硝西泮（Nitrazepam）係同條例第2條第2項第4款所規範之
    第四級毒品，且經衛生福利部公告列為第四級管制藥品，而
    第三、四級管制藥品之製造或輸入，依藥事法第39條之規定
　　，應向中央衛生主管機關申請查驗登記，並經核領藥品許可
    證後，始得製造或輸入並為醫藥上使用，倘非經核准，不得
    轉售或轉讓。且藥物之製造，應依藥事法第57條之規定辦理
　　。查本案扣案如附表二編號1之毒品咖啡包，經鑑定含有第
    三級毒品4-甲基甲基卡西酮、甲基-N,N-二甲基卡西酮成分
    及第四級毒品硝西泮成分，均無從證明係醫師處方而開立，
    屬非經合法調劑、供應及製造，復無從證明係自國外非法輸
    入之偽藥，是被告轉讓之毒品咖啡包，自屬國內違法製造之
    偽藥。又無論屬毒品危害防制條例所列管之第三、四級毒品
    ，或係衛生福利部公告為藥事法所規範之管制藥品，均不得
    非法轉讓。
　㈡行為人轉讓甲基安非他命（未達法定應加重其刑之一定數量
    ）予成年男子，同時該當藥事法第83條第1項轉讓禁藥罪及
    毒品危害防制條例第8條第2項轉讓第二級毒品罪之構成要件
    ，應依重法優於輕法之原則，擇較重之轉讓禁藥罪論處（
　　最高法院109年度台上字第1089號判決意旨參照）。經查，
    本案被告如犯罪事實欄一、㈤所示之轉讓甲基安非他命予證
    人楊明璋之數（重）量不詳，並無證據證明已達行政院依毒
    品危害防制條例第8條第6項頒訂之「轉讓毒品加重其刑之數
    量標準」第2條第1項第2款關於第二級毒品在淨重10公克以
    上之規定，揆諸前揭說明，應逕擇較重之轉讓禁藥罪論處。
　㈢毒品危害防制條例第9條第3項所稱之混合，係指將2種以上之
    毒品摻雜調合，無從區分而言（如置於同一包裝），又此規
    定係就犯罪類型變更之個別犯罪行為予以加重，當屬刑法分
    則加重之性質而成為另一獨立之罪。查被告所為如犯罪事實
    欄一、㈣所示轉讓予證人林其宏之毒品咖啡包，堪認含有第
    三級毒品及第四級毒品成分，有衛生福利部草屯療養院110
    年6月8日草療鑑字第1100600031號、110年6月11日草療鑑字
    第1100600032號鑑驗書各1份在卷可參（見毒偵2385卷第
　　63至71頁），而該等成分業經摻雜、調合而置於同一包裝內
    販售，當符合該條項混合2種以上毒品之要件。則被告明知
    上揭毒品咖啡包為偽藥而轉讓，自同時該當於毒品危害防制
    條例第9條第3項、第8條第3項、第4項轉讓第三級毒品而混
    合二種以上毒品罪及藥事法第83條第1項之轉讓偽藥罪，屬
    法條競合，應依重法優於輕法之法理，適用重法處罰。而藥
    事法第83條第1項轉讓偽藥罪之法定本刑，相較於毒品危害
    防制條例第9條第3項、第8條第3項、第4項轉讓第三級毒品
    而混合二種以上毒品罪之法定本刑為重，是被告轉讓上開毒
    品咖啡包之犯行部分，自應依藥事法第83條第1項之轉讓偽
    藥罪論處。
　㈣被告就犯罪事實欄一、㈠至㈢所為，均係犯毒品危害防制條例
    第4條第2項之販賣第二級毒品罪；被告為販賣而持有第二級
    毒品之低度行為，應為其販賣之高度行為所吸收，不另論罪
    。被告就犯罪事實欄一、㈣所為，係犯藥事法第83條第1項之
    轉讓偽藥罪；就犯罪事實欄一、㈤所為，係犯藥事法第83條
    第1項之轉讓禁藥罪。
　㈤被告所犯上開5罪，犯意個別、行為互殊，應分論處罰。
　㈥刑之加重、減輕：
　1.被告前因違反毒品危害防制條例等案件，分別經臺灣臺中地
　　方法院以108年度中簡字第1981號、第1982號刑事簡易判決
    各判處有期徒刑5月，嗣經裁定應執行有期徒刑9月，經入監
    執行後，於109年10月12日縮刑期滿執行完畢，此有臺灣高
    等法院被告前案紀錄表在卷可參（見本院院第70至72頁），
    被告於上開有期徒刑執行完畢後，5年內再故意犯本案有期
    徒刑以上之5罪，依刑法第47條第1項規定，均為累犯。審酌
    被告前經科刑執行完畢後未滿1年之時間再犯本案，件數達5
    件，顯見其前罪之徒刑執行無成效，對刑罰反應力薄弱，而
    法院不論已否依刑法第59條規定酌減其刑，均得依司法院釋
    字第775號解釋意旨，裁量是否加重其刑（最高法院109年度
    台上字第5073號判決意旨參照），於是依上開規定均加重其
    刑。然就被告所犯販賣第二級毒品罪之法定本刑無期徒刑部
    分，依法不得加重，僅就有期徒刑、罰金刑部分予以加重。
　2.對於未發覺之罪自首而受裁判者，得減輕其刑，刑法第62條
    前段定有明文。且刑法上所謂自首，乃犯人在犯罪未發覺前
　　，向該管公務員自行申告犯罪事實而受裁判之謂。所謂「發
    覺」，固非以有偵查犯罪權限之機關或人員確知其人犯罪無
    誤為必要，而於對其發生嫌疑時，即得謂為已發覺，但此項
    對犯人之嫌疑，仍須有確切之根據得合理之可疑者，始足當
    之，若單純主觀上之懷疑，要不得謂已發生嫌疑。查本案係
    因警方持槍砲彈藥刀械管制條例案由之搜索票，對被告之車
    輛及住居所實施搜索（見他5186卷第53頁），並查扣如附表
    二所示之物，然於警方尚未知悉被告持有本案相關毒品之目
    的為何時，被告即於110年6月2日13時許向警方坦承犯罪事
    實欄一、㈠、㈡之犯行（見他5186卷第14頁），嗣警方再據其
    陳述，於同年7月14日、17日分別傳喚證人嚴政忠、楊明璋
    到案說明，而被告於偵查、原審及本院審理時亦均坦認上開
    犯行（見偵25089卷第31至32、280至282頁；原審卷第140
　　、198、209頁；本院卷第141、182、207至211頁），堪認被
    告亦有接受裁判之意，故其所為上開2次犯行，符合刑法第
　　62條前段自首要件；本院審酌其自首行為確有減省司法資源
    之耗費，均依法減輕其刑。又有關犯罪事實欄一、㈣之犯行
　　，被告於110年6月2日13時許向警方坦承其有「販賣」毒咖
    啡包予證人林其宏之事實（見他5186卷第14頁），雖非供述
    「轉讓」毒咖非包予林其宏，然毒品（禁藥）販賣與轉讓之
    差別，僅在於是否係基於營利之意圖而為有償之交付，其客
    觀事實均為毒品（禁藥）所有權之移轉，被告已就此客觀犯
    罪事實向警方申告，警方才於同年7月20日通知證人林其宏
    到案說明，證人林其宏於警詢時陳述：被告於犯罪事實欄一
    、㈣轉讓毒咖啡包2包等語（見偵25089卷第93頁），雖就是
    否基於營利之意圖而為有償之交付此點，雙方供述有所不符
    ，但此為警方證據調查之結果，並不影響被告已在此部分犯
    罪未發覺前，有向警方自行申告而願接受裁判之事實，是被
    告此部分之犯行，亦符合自首規定，應依上開自首之規定
　　，減輕其刑。
  3.犯第4條至第8條之罪於偵查及歷次審判中均自白者，減輕其
    刑，毒品危害防制條例第17條第2項定有明文。又行為人轉
    讓同屬禁藥之第二級毒品甲基安非他命（未達法定應加重其
    刑之一定數量）予成年人（非孕婦），依重法優於輕法之原
    則，擇較重之藥事法第83條第1項轉讓禁藥罪論處，如行為
    人於偵查及歷次審判中均自白，仍應適用毒品危害防制條例
    第17條第2項規定減輕其刑，此為最高法院最近之統一見解
    （最高法院109年度台上字第4243號判決意旨參照）。依相
    同解釋，行為人轉讓同屬偽藥之第三級毒品4-甲基甲基卡西
    酮、甲基-N,N-二甲基卡西酮成分及第四級毒品硝西泮，固
    應依法條競合擇較重之藥事法第83條第1項轉讓偽藥規定處
    斷，但不排除毒品危害防制條例第17條第2項規定之適用（
　　最高法院110年度台上字第1619號判決意旨參照）。又毒品危害防制條例第17條第2項規定：「犯第4條至第8條之罪於偵查及審判中均自白者，減輕其刑」，是一般而言，被告固須於偵查及審判中皆自白始有該減刑規定之適用。但訊問被告應先告知犯罪嫌疑及所犯所有罪名，並予以辯明犯罪嫌疑之機會，刑事訴訟法第95條第1項第1款、第96條分別定有明文。而上開規定，依同法第100條之2於司法警察官或司法警察詢問犯罪嫌疑人時，準用之。從而，司法警察調查犯罪於製作警詢筆錄時，就該犯罪事實未曾詢問，檢察官於起訴前亦未就該犯罪事實進行偵訊，均形同未曾告知犯罪嫌疑及所犯罪名，即逕依其他證據資料提起公訴，致使被告無從於警詢及偵查中辯明犯罪嫌疑，甚或自白，以期獲得減刑寬典處遇之機會，難謂非違反上開程序規定，剝奪被告之訴訟防禦權，違背實質正當之法律程序。故於承辦員警未行警詢及檢察官疏未偵訊，即行結案、起訴之特別狀況，被告祇要審判中自白，應仍有上揭減刑寬典之適用，俾符合該條項規定之規範目的。經查，被告所為上開犯罪事實欄一、㈠、㈡、㈤等3次犯行，業據被告於偵查及原審、本院審理中自白不諱（見他5186卷第14頁；毒偵2385卷第47頁；偵25089卷第28至29、31至32、279至282頁；原審卷第140、198、209頁；本院卷第本院卷第141、182、207至211頁），均應依前揭規定，減輕其刑。再者，被告所為上開犯罪事實欄一、㈣之犯行，業經證人林其宏於警詢時陳述明確（見偵25089卷第93頁），然警方及檢察官均未再針對上開犯事實詢問被告，檢察官即行起訴，而被告就其所犯上開犯行，業於原審、本院審理中自白不諱（見原審卷第140、198、209頁；本院卷第
　　141、182、207至211頁），依照上開說明，亦應依前揭規定
　　，減輕其刑。然被告所為上開如犯罪事實欄一、㈢之犯行，
 　 被告於警詢時否認（見偵25089卷第28頁），縱其於原審及
　  本院審理時坦承不諱（見原審卷第140、198、209頁；本院
 　 卷第141、182、207至211頁），並不符合毒品危害防制條例
    第17條第2項所定「於偵查及歷次審判中均自白者」之要件
  　，自不得依上開規定減輕其刑。　　
  4.毒品危害防制條例第17條第1項明定，犯第4條或第11條之罪
　　，供出毒品來源，因而查獲其他正犯或共犯者，減輕或免除
    其刑。所謂「供出毒品來源，因而查獲其他正犯或共犯者」
　　，係指犯罪行為人供出毒品來源之人姓名、年籍、住居所或
    其他足資辨別之特徵等相關資料，使調查或偵查犯罪之公務
    員得據以對之發動調查或偵查程序，並因而查獲其人及其犯
    行者，始足當之。查被告於110年6月1日為警查獲如附表二
    編號1、2、3所示之毒品後，其於警詢及偵查中，均供出上
    開毒品來源係通訊軟體line暱稱「雲淡風輕」之人（見他51
    86卷第14頁；毒偵卷第47頁），嗣警據其供述溯源追查確有
    查獲其毒品來源即係嫌疑人楊００，並據此移送嫌疑人楊００涉
    嫌於110年5月28日23時許販賣第二、三、四級毒品予被告之
    犯罪事實，此有臺中市政府警察局第一分局110年12月
　　28日中市警一分偵字第1100054105號函暨所附職務報告、刑
    事案件報告書附卷可參（見原審卷第155至161頁），足認本
    案確有因被告供出毒品來源，因而查獲其他正犯乙事。然核
    以上開刑事案件報告書移送之嫌疑人楊００涉嫌販賣第二、三
    、四級毒品予被告之時間為110年5月28日23時許，而被告為
    警查獲如附表二編號1、2、3所示毒品之時間為110年6月1日
    16時45分許（見他5186卷第55至63頁），則基於一般事理
　　，自僅能認定被告於110年5月28日向嫌疑人楊００販入毒品後
    迄其遭警查獲時之相關犯罪，始能認其係以向嫌疑人楊００販
    入之毒品對外出售或轉讓毒品，而符合上開條例第17條第1
    項之規定。從而，本案被告所為犯罪事實欄一、㈠、㈢
　　、㈣之犯行，均非在上述期間內所為，依上述說明，自難認
    警方查獲之嫌疑人楊００係被告所為上開犯行之毒品來源。然
    被告所為犯罪事實欄一、㈡之犯行，其犯罪時間確在上述期
    間內，依上述說明，就該次犯行自有該項寬典規定之適用
　　。再者，被告於警詢時供述，其於110年6月2日交保後，在
    其使用的機車內找到其放置的毒品（即甲基安非他命），所
    以身上才有毒品可以無償給楊明璋等語（見偵25089卷第32
    頁），本院衡以其所述尚非顯然違背常情，應可採信。從而
    ，堪信被告所為如犯罪事實欄一、㈤犯行之毒品，亦係源自
    其於110年5月28日向嫌疑人楊００販入之毒品，其該次犯行，
    亦有該項寬典規定之適用。末查，被告於110年8月2日為警
    查獲如附表三編號1、10至12所示之毒品後，其於警詢時供
    出上開毒品來源係通訊軟體Telegram暱稱「陳禾崧」之人（
    見偵25089卷第27至28頁），嗣警據其供述溯源追查確有查
    獲其毒品來源即係嫌疑人陳００，並據此移送嫌疑人陳００涉嫌
    自110年4月間起迄同年7月29日0時許販賣第二、三
　　、四級毒品予被告之犯罪事實，此有前揭臺中市政府警察局
    第一分局函文暨所附刑事案件報告書所載（見原審卷第155
    頁、第163至165頁），然依被告於警詢之陳述，本次查獲之
    毒品係其於上星期四（即110年7月29日）晚上8、9點……向綽
    號「陳禾崧」購買的等語（見偵25089卷第27頁），則本案
    犯罪事實欄一、㈠至㈤之犯罪時間，均在其向綽號「陳禾崧」
    販入毒品之前，顯然被告所為上開犯行之毒品來源，並非綽
    號「陳禾崧」之人。從而，自不得因警方移送嫌疑人陳００涉
    嫌自110年4月間起迄同年7月29日0時許販賣第二、三
　　、四級毒品予被告之犯罪事實，即據此認定被告所為上開五
    次犯行，均符合上開條例第17條第1項之規定，併予敘明。
　5.辯護人雖以被告遭查獲販賣次數僅3次，販賣毒品數量及獲
    利均非多，顯屬零星交易，是被告行為所造成之社會整體危
    害程度自相對較輕，被告之惡性均未如藉販賣毒品獲取鉅額
    利益之盤商為重，縱依上開減刑之規定遞減其刑後，倘科以
    被告法定最低本刑，猶嫌過苛，難謂符合罪刑相當性及比例
    原則，亦無從與真正長期、大量販賣毒品之惡性區別，其犯
    罪之情狀在客觀上顯非不可憫恕，本案確有情輕法重之形等
    語，請求再依刑法第59條規定減輕其刑。然刑法第59條規定
    犯罪之情狀顯可憫恕，認科以最低度刑仍嫌過重者，得酌量
    減輕其刑，此雖為法院依法得行使裁量之事項，然非漫無限
    制，必須犯罪另有特殊之原因、環境與情狀，在客觀上足以
    引起一般之同情而顯可憫恕，認為即予宣告減輕其刑後之最
    低度刑，猶嫌過重者，始有其適用。是以，為此項裁量減輕
    其刑時，必須就被告全部犯罪情狀予以審酌，在客觀上是否
    有足以引起社會上一般人之同情，而可憫恕之情形，始謂適
    法。查被告所為犯罪事實欄一、㈠、㈡之販賣第二級毒品罪
　　，綜觀其犯罪之目的、動機、手段等，客觀上尚無任何情堪
    憫恕或特別之處，殊難認另有特殊原因或堅強事由，足以引
    起一般同情而顯然可憫。又被告販賣之毒品數量雖不多，販
    賣所得亦非鉅，然該等第二級毒品於國內流通泛濫，對社會
    危害既深且廣，此乃一般普遍大眾皆所週知，若於法定刑度
    之外，動輒適用刑法第59條之規定減輕其刑，亦不符禁絕毒
    品來源，使國民遠離毒害之刑事政策。且本案被告所為犯罪
    事實欄一、㈠所示之犯行，有累犯加重事由，自首、偵審自
    白之減輕事由；所為犯罪事實欄一、㈡所示犯行，有累犯加
    重事由，自首、偵審自白及供出毒品來源之減輕事由；經依
    法加重、減輕（或遞減）後，得量處之最低本刑分別為有期
    徒刑2年7月、11月，法院核其犯罪情節，於容許之科刑範圍
    內予以妥適調整，當足以符合罪刑相當性及比例原則。故本
    院認就被告上開2次犯行，核無情輕法重之情形，均不依刑
    法第59條之規定酌減其刑。惟就被告所為犯罪事實欄一、㈢
    所示之犯行，有累犯加重事由，經依法加重後，得量處之最
    低本刑為有期徒刑10年1月，本院審酌再三，認辯護人上開
    理由，尚非無據，於是依刑法第59條規定酌量減輕其刑。
　6.綜上，被告所為犯罪事實欄一、㈠所示之犯行，有累犯加重
    事由，自首、偵審自白之減輕事由，應依法先加後減之，並
    遞減之；所為犯罪事實欄一、㈡所示犯行，有累犯加重事由
    ，自首、偵審自白及供出毒品來源之減輕事由，應依法先加
    後減之，並遞減之；所為犯罪事實欄一、㈢所示犯行，有累
    犯加重事由，情堪憫恕之減輕事由，應依法先加後減之；所
    為犯罪事實欄一、㈣所示犯行，有累犯加重事由，偵審自白
    之減輕事由，應依法先加後減之；所為犯罪事實欄一、㈤所
    示犯行，有累犯加重事由，偵審自白及供出毒品來源之減輕
    事由，應依法先加後減之，並遞減之。
四、撤銷改判部分：
  ㈠原審認被告上開所為犯罪事實欄一、㈣之轉讓偽藥犯行，事證
    明確，而予以論罪科刑，固非無見。惟查：被告此部分所為
    轉讓偽藥之行為，符合自首之要件，應依刑法第62條前段規
    定減輕其刑後，已詳如前述，原審誤認與自首要件不符，容
    有未合。被告就此部分提起上訴，就其主張其此部分符合自
    首之要件，為有理由，然就其主張依刑法第59條規定酌減其
    刑云云，核無理由，且原判決就此部分既有上開可議之處
　　，即屬無可維持，自應由本院就此部分及如附表一編號4、5
　　部分所定應執行刑，予以撤銷改判。
  ㈡審酌被告明知4-甲基甲基卡西酮（4-Methylmethcathinone
　　、Mephedrone、4-MMC）、甲基-N,N-二甲基卡西酮（Methy1
    -N,N-Dimethylcathinone）、硝西泮（Nitrazepam）分別係
    經列管之第三級、第四級毒品及偽藥，仍予轉讓含有上開成
    份之毒咖啡包，足使施用者導致精神障礙、性格異常，甚至
    造成生命危險之生理成癮性及心理依賴性，尤其混合毒品之
    成分複雜，施用後所造成之危險性及致死率均高於施用單一
    種類毒品，對社會秩序、治安及國民身心健康有相當影響、
    危害，所為實應予非難，惟被告犯後始終坦承犯行，且轉讓
    之數量尚屬徵量，復兼衡其犯罪之動機、目的、手段及素行
　　，及其自陳學歷為高職肄業之智識程度、未婚、之前曾從事
    港式麵點、工地柵欄等工作、每月收入約4萬5千元、與母親
    同住、經濟情形勉持之生活狀況（見本院卷第212頁；原審
    卷第211頁）等一切情狀，量處如附表一編號4所示之刑（沒
    收部分詳如後之理由欄六所述）。
五、上訴駁回部分：
  ㈠原審法院因認被告所為如犯罪事實欄一、㈠至㈢、㈤部分之罪證
    明確，適用論罪科刑相關規定，並審酌被告前有販賣、轉讓
    、持有、施用毒品前科，有臺灣高等法院被告前案紀錄表在
    卷可參（構成累犯部分不予重複評價），其明知甲基安非他
    命係經列管之第二級毒品，亦為禁藥，對人體健康戕害甚鉅
    ，不得販賣、轉讓、持有，竟不思守法自制，循正當途徑獲
    取所需，竟為獲取不法利益，鋌而走險販賣甲基安非他命，
    又轉讓甲基安非他命，助長毒品散布，危害社會治安及國民
    健康甚鉅，且販賣毒品為世界各國戮力查緝之萬國公罪
　　，其所販賣、轉讓之甲基安非他命對中樞神經具有強烈興奮
    作用，施用後會引起不安、頭昏、顫抖、亢進性反應、失眠
　　、焦慮、譫妄，並產生耐藥性、依賴性、欣慰感等副作用，
    惟本案此部分各次所查獲販賣之毒品數量均非多，所獲之不
    法利益亦均非大，並考量被告犯後坦承犯行，態度尚佳，兼
    衡其犯罪之動機、目的、手段，及自述如前述之智識程度、
    未婚、工作收入、生活狀況（見原審卷第211頁）等一切情
    狀，就其所犯各罪，分別量處如附表一、1至3、5所示之刑
　　。復衡以被告如犯罪事實欄一、㈠至㈢所示之3次販賣毒品犯
    行，衡酌該3罪間之罪質類同，且係於109年5、6月間為之
　　，犯罪時間間隔甚短，並自整體犯罪過程之各罪關係、所侵
    害法益之同一性、數罪對法益侵害之加重效應及罪數所反應
    行為人人格及犯罪傾向等情狀，予以綜合判斷，就其所犯上
    開3罪，定其應執行之刑為有期徒刑5年5月，並說明諭知沒
    收及不予宣告沒收之事由（詳如後述理由欄六），核其認事
    用法均無違誤，量刑要屬妥適，應予維持。
　㈡被告上訴主張犯罪事實欄一、㈠、㈢、㈣之犯行，亦有毒品危害
    防制條例第17條第1項寬典減刑之適用云云，核與上開本院
    調查結果之說明不符，自難認有理由。又被告上訴認為原審
    就此部分之量刑過重，有違平等原則及比例原則云云；惟刑
    罰之量定，屬法院自由裁量之職權行使，應審酌刑法第57條
    所列各款事由及一切情狀，為酌量輕重之標準，並非漫無限
    制；量刑輕重係屬事實審法院得依職權自由裁量之事項
　　，苟已斟酌刑法第57條各款所列情狀而未逾越法定刑度，不
    得遽指為違法；且在同一犯罪事實與情節，如別無其他加重
    或減輕之原因，下級審量定之刑，亦無過重或失輕之不當情
    形，則上級審法院對下級審法院之職權行使，原則上應予尊
    重；原審就此部分已本於被告之責任為基礎，並已具體斟酌
    刑法第57條所列情形而為量定，並未偏執一端，而有失之過
    重之情事，被告此部分上訴主張，亦屬無據。從而，被告此
    部分之上訴為無理由，應予駁回如主文第3項所示。另就如
    附表一編號4、5部分所處之有期徒刑，參酌上開定應執行應
    審酌之情狀，定其應執行刑為有期徒刑5月。
六、沒收：
  ㈠毒品：
　  查獲之第一級、第二級毒品及專供製造或施用第一級、第二
    級毒品之器具，不問屬於犯罪行為人與否，均沒收銷之。又
    以營利為目的販入毒品，經多次販賣後，持有剩餘毒品被查
    獲，其各次販賣毒品行為，固應併合處罰。惟該持有剩餘毒
    品之低度行為，應僅為最後一次販賣毒品之高度行為所吸收
　　，不另論罪。則就該查獲之剩餘毒品，祇能於最後一次之販
    賣毒品罪宣告沒收銷燬，不得於各次販賣毒品罪均宣告沒收
    銷燬。次按違禁物，不問屬於犯罪行為人與否，沒收之，刑
    法第38條第1項定有明文。而毒品危害防制條例對於查獲之
    製造、運輸、販賣、意圖販賣而持有、以非法方法使人施用
　　、引誘他人施用及轉讓、持有一定數量以上第三、四級毒品
    之沒收，並無特別規定，如其行為已構成犯罪，則該毒品即
    屬不受法律保護之違禁物，應回歸刑法之適用，依刑法第38
    條第1項第1款（現修正為刑法第38條第1項）之規定沒收之
　　，始為適法。查：
　⒈扣案如附表二編號2所示之物，經送衛生福利部草屯療養院鑑
    定後，結果均檢出含有第二級毒品4-甲氧基安非他命成分
　　、第三級毒品3,4-亞甲基雙氧苯基乙基胺丁酮成分；扣案如
    附表二編號3所示之物，經送衛生福利部草屯療養院鑑定後
　　，結果均檢出含有甲基安非他命成分等情，有衛生福利部草
    屯療養院110年6月8日草療鑑字第1100600031號、110年6月
　　11日草療鑑字第1100600032號鑑驗書各1份在卷可參（見毒
    偵2385卷第63至67頁），又該等毒品乃被告所為如犯罪事實
    一、㈠至㈢所示犯行之所餘，則該等毒品應於被告最後一次販
    賣毒品犯行即如附表一編號3所示犯行之罪刑項下，依毒品
    危害防制條例第18條第1項前段宣告沒收銷燬之。而如附表
    二編號2所示之物，雖均含有第二級、第三級毒品成分，然
    衡以該等成分客觀上難以析離，自應視同第二級毒品一併沒
    收銷燬之。另盛裝上開毒品之外包裝袋，均為被告所有，用
    以防止毒品裸露、受潮及便於攜帶以利販賣毒品使用，依現
    今鑑驗技術仍會殘留微量毒品而無法完全將之析離，應整體
    視為毒品，併予宣告沒收銷燬之；至因鑑驗而耗用之部分既
    已滅失，即不為沒收銷燬之諭知。
　⒉扣案如附表二編號1所示之物，經送衛生福利部草屯療養院鑑
    定後，結果均檢出含有4-甲基甲基卡西酮（4-Methylmethca
    thinone、Mephedrone、4-MMC）、甲基-N,N-二甲基卡西酮
    （Methy1-N,N-Dimethylcathinone）、硝西泮毒品成成分，
    此有衛生福利部草屯療養院110年6月8日草療鑑字第1100600
    031號鑑驗書1份在卷可查（見毒偵2385卷第63頁），又
　　該等毒品乃被告為如犯罪事實欄一、㈣所示之犯行所餘，為
    違禁物，於是於如附表一編號4所示犯行之罪刑項下，依刑
    法第38條第1項規定宣告沒收之。另盛裝上開毒品之外包裝
    袋，均為被告所有，因其上殘留之毒品，無從與包裝完全析
    離，於是併予宣告沒收之；至鑑定時取樣部分，於檢驗後已
    耗盡而不存在，該部分自毋庸再為沒收之諭知。
  ㈡犯罪工具：
　　犯第4條至第9條、第12條、第13條或第14條第1項、第2項之
    罪者，其供犯罪所用之物，不問屬於犯罪行為人與否，均沒
    收之，毒品危害防制條例第19條第1項定有明文。查扣案如
    附表二編號5、6所示之手機，係供被告所為犯罪事實欄一、
    ㈠、㈡、㈣所用之物，如附表三編號5所示之手機，亦係供被告
    所為犯罪事實欄一、㈢所用之物，如附表二編號4、如附表三
    編號2、13所示之物，亦係供被告所為犯罪事實欄一
　　、㈠至㈢所用之物，業據被告於原審審理時供述明確（見原審
    卷第141、209頁），是上開物品應依前揭規定，於被告所犯
    各罪科刑項下均宣告沒收。
  ㈢犯罪所得：
　　犯罪所得，屬於犯罪行為人者，沒收之；犯罪所得之沒收，
    於全部或一部不能沒收或不宜執行沒收時，追徵其價額，刑
    法第38條之1第1項前段、第3項分別定有明文。查被告已收
    取如犯罪事實欄一、㈠至㈢所示販賣毒品之價金，此業經證人
    楊明璋、嚴政忠於警詢時陳述明確（見偵25089卷第51、
　　73頁），且為被告所不爭執，然扣案如附表三編號16所示之
    現金，並不包含上開販毒所得，該筆現金是其女友要繳房租
    用的，亦據被告於原審審理時供述明確(見原審卷第210頁）
　　，本院審酌被告所為上開犯行之時間距離其遭查獲時已逾1
    、2月，衡諸常情，被告上開供述應與事實相符。則被告所
    為上開犯行之犯罪所得既未扣案，自應依刑法第38條之1第1
    項前段、第3項之規定，分別於其所犯各罪宣告沒收，並於
    全部或一部不能沒收或不宜執行沒收時，諭知追徵其價額。
  ㈣不予宣告沒收銷燬或沒收之物：   
　⒈扣案如附表三編號1、8至12所示之物，經送衛生福利部草屯
    療養院鑑定後，結果固分別檢出含有第二級毒品甲基安非他
    命、4-甲氧基安非他命、四氫大麻酚成分、第三級毒品愷他
    命、4-甲基甲基卡西酮（4-Methylmethcathinone、Mephedr
    one、4-MMC）、甲基-N,N-二甲基卡西酮（Methy1-N,N-Dime
    thylcathinone）、3,4-亞甲基雙氧苯基乙基胺丁酮成分、
    第四級毒品硝西泮成分，此有衛生福利部草屯療養院110年8
    月17日草療鑑字第1100800057號鑑驗書1份在卷可查（見偵
　　25089卷第333至347頁），然該等毒品係被告於本案犯行後
    始取得之物（見前述理由欄三、㈥之4部分），顯與被告本案
    如犯罪事實欄一、㈠至㈤所示之犯行並無任何關聯性，雖起訴
    書業已聲請依毒品危害防制條例第18條第1項前段或刑法第3
    8條第1項宣告沒收銷燬或沒收之，然考量被告持有上開含有
    第二級毒品甲基安非他命、4-甲氧基安非他命、四氫大麻酚
    成分毒品之行為，是否另涉毒品危害防制條例第11條第2項
    或其他罪嫌，仍宜由檢察官偵查後再行處理，不適宜於本案
    宣告沒收銷燬之。另考量被告持有含第三級毒品愷他命、4-
    甲基甲基卡西酮（4-Methylmethcathinone、Mephedrone、4
    -MMC）、甲基-N,N-二甲基卡西酮（Methy1-N,N-Dimethylca
    thinone）、3,4-亞甲基雙氧苯基乙基胺丁酮成分及第四級
    毒品硝西泮成分毒品之行為，其純質淨重尚未達毒品危害防
    制條例第11條第5項、第6項之數量（見原審卷第95至96頁）
    ，依卷內事證尚難認其符合「違禁物」之要件，且被告持有
    上開毒品咖啡包、梅錠之行為，是否另涉毒品危害防制條例
    其他罪嫌，亦宜由檢察官偵查後再行處理，故本院自不得依
    刑法第38條第1項規定宣告沒收之。
　⒉扣案如附表二編號7、如附表三編號3、4、6、7、14、15、
　　16所示之物，均與被告本案犯行無關，業據被告陳述在卷（
    見原審卷141、210頁），均不予以宣告沒收。
據上論斷，應依刑事訴訟法第368條、第369條第1項前段、第364
條、第299條第1項前段，判決如主文。
本案經檢察官張國強提起公訴，檢察官謝岳錦、甲○○到庭執行職
務。
中　　華　　民　　國　 111　　年　  10  　月　　19 　 日
           刑事第十一庭    審判長法　官   張  意  聰
                                 法　官   林  清  鈞
                                 法　官   周  瑞  芬
以上正本證明與原本無異。
如不服本判決應於收受送達後20日內向本院提出上訴書狀，其未
敘述上訴理由者，並得於提起上訴後20日內向本院補提理由書（
均須按他造當事人之人數附繕本）「切勿逕送上級法院」。因疫
情而遲誤不變期間，得向法院聲請回復原狀。
                                 
　　　　　　　　　　　　　　　　 書記官   涂  村  宇
中　　華　　民　　國　　111 　年　　10　　月　　19　　日
附表一：
編號   犯罪事實       主                 文  1 如犯罪事實欄一、㈠所載 上訴駁回。 （原審判決主文： 乙○○犯販賣第二級毒品罪，累犯，處有期徒刑貳年玖月。扣案如附表二編號4、5、6及附表三編號2、13所示之物沒收；未扣案之犯罪所得新臺幣貳仟元沒收，於全部或一部不能沒收或不宜執行沒收時，追徵其價額。）  2 如犯罪事實欄一、㈡所載  上訴駁回。 （原審判決主文： 乙○○犯販賣第二級毒品罪，累犯，處有期徒刑壹年壹月。扣案如附表二編號4、5、6及附表三編號2、13所示之物沒收；未扣案之犯罪所得新臺幣貳仟元沒收，於全部或一部不能沒收或不宜執行沒收時，追徵其價額。）  3 如犯罪事實欄一、㈢所載 上訴駁回。 （原審判決主文： 乙○○犯販賣第二級毒品罪，累犯，處有期徒刑伍年貳月。扣案如附表二編號2、3所示之物沒收銷燬之；扣案如附表二編號4及附表三編號2、5、13所示之物沒收；未扣案之犯罪所得新臺幣壹仟元沒收，於全部或一部不能沒收或不宜執行沒收時，追徵其價額。）  4 如犯罪事實欄一、㈣所載 乙○○犯轉讓偽藥罪，累犯，處有期徒刑參月。 扣案如附表二編號1、5、6所示之物沒收。  5 如犯罪事實欄一、㈤所載 上訴駁回。 （原審判決主文： 乙○○犯轉讓禁藥罪，累犯，處有期徒刑參月。） 


附表二（扣押物）：
編號 扣案物品名稱 數量 所有人 1 毒品咖啡包（外觀為「MONCLER」；含第三級毒品4-甲基甲基卡西酮、甲基-N,N-二甲基卡西酮成分、第四級毒品硝西泮成分） 8包 乙○○ 2 毒品梅錠（粉紅色；含第二級毒品4-甲氧基安非他命成分、第三級毒品3,4-亞甲基雙氧苯基乙基胺丁酮成分） 35顆 同上 3 甲基安非他命 10包 同上 4 分裝袋 7包 同上 5 iPhone手機 1支 同上 6 iPhone手機（含SIM卡） 1支 同上 7 毒品吸食器 5組 同上 


附表三（扣押物）：
編號 扣案物品名稱 數量 所有人 1 甲基安非他命 7包 乙○○ 2 夾鏈袋 2包 同上 3 三星手機（含SIM卡） 1支 同上 4 iPhone黑色手機（含SIM卡） 1支 同上 5 iPhone金色手機（含SIM卡） 1支 同上 6 iPhone黑色手機 1支 同上 7 愷他命吸食盤 1個 同上 8 香煙（含第三級毒品愷他命成分） 1支 同上 9 香煙（含第二級毒品四氫大麻酚成分） 1支  10 毒品咖啡包（外觀為「MONCLER」；含第三級毒品4-甲基甲基卡西酮、甲基-N,N-二甲基卡西酮成分、第四級毒品硝西泮成分） 38包 同上 11 毒品咖啡包（外觀為「LV2021」；含第三級毒品4-甲基甲基卡西酮、甲基-N,N-二甲基卡西酮成分） 2包 同上 12 毒品梅錠（粉紅色；含第二級毒品4-甲氧基安非他命成分、第三級毒品3,4-亞甲基雙氧苯基乙基胺丁酮成分） 1顆 同上 13 電子磅秤 1台 同上 14 毒品吸食器 2組 同上 15 殘渣袋 1個 同上 16 現金 46400元 同上 


附錄本案論罪科刑之法條
毒品危害防制條例第4條第2、3項：
  製造、運輸、販賣第二級毒品者，處無期徒刑或10年以上有  
  期徒刑，得併科新臺幣1千5百萬元以下罰金。
  製造、運輸、販賣第三級毒品者，處7年以上有期徒刑，得併 
   科新臺幣1千萬元以下罰金。

藥事法第83條第1項：
  明知為偽藥或禁藥，而販賣、供應、調劑、運送、寄藏、牙  
  保、轉讓或意圖販賣而陳列者，處7年以下有期徒刑，得併科 
   新臺幣5千萬元以下罰金。